【裁判字號】    98,訴,1849
【裁判日期】    990326
【裁判案由】    詐欺
【裁判全文】
臺灣臺南地方法院刑事判決              98年度訴字第1849號
公  訴  人  臺灣臺南地方法院檢察署檢察官
被      告  丁○○
上列被告因詐欺案件，經檢察官提起公訴（98年度偵字第15067號
），本院判決如下：
    主  文
丁○○幫助意圖為自己不法之所有，以詐術使人將本人之物交付
，處有期徒刑參月，如易科罰金，以新臺幣壹仟元折算壹日。
    事  實
一、丁○○可預見若提供金融機構帳戶供不詳身分之人使用，可
    能遭利用於遂行財產上犯罪之目的，竟仍基於幫助詐欺取財
    之不確定故意，於民國（下同）98年9月4日在臺南市立文化
    中心，將其在臺南金華郵局申請開立之帳戶（局號0000000
    ，帳號0000000號）存摺、提款卡及密碼，交付某真實姓名
    年籍不詳之綽號「阿嘉」成年男子使用，幫助該人所屬詐欺
    集團為詐欺取財犯行時，作為存匯款及提款帳戶使用，任由
    他人藉以遂行詐欺取財犯罪。嗣前揭詐欺集團成員共同基於
    意圖為自己不法所有之犯意聯絡，冒充網路購物之賣家，於
    (一)98年9月5日18時1分及19時7分，以電話向甲○○佯稱其於
    98年8月10日於網路購買紙星星所匯款項錯誤，須至自動櫃
    員機重新設定，使甲○○不疑由他，因而陷於錯誤，依其指
    示至彰化縣大村鄉○○路106號大村鄉農會村東分部操作自
    動櫃員機，而於98年9月5日18時39分許，匯款新臺幣（下同
    ）8504元至被告前揭帳戶。(二)於98年9月5日，以電話向丙○○詐稱其於98年8月25日13時許於網路購買手電筒時，所填
    載之繳款單，不慎勾選到分期付款，必須每月繳款，須至自
    動櫃員機操作停止付款，使丙○○信以為真，因而陷於錯誤
    ，至桃園縣其住所附近之便利商店自動櫃員機，依其指示操
    作，而於同日16時11分及30分許，分別匯款28828元及29809
    元至被告前揭帳戶。(三)再於同年月5日16時許，以前揭方式
    ，詐騙戊○○，使戊○○陷於錯誤，而於同日16時許，在桃
    園縣中壢市龍岡郵局，匯款29998元至被告前揭帳戶。上開
    款項匯入被告帳戶後，旋遭該詐欺集團成員提領一空。嗣甲○○、丙○○、戊○○發現款項匯出後，始知受騙，並報警
    處理而循線查獲。
二、案經甲○○訴由彰化縣警察局員林分局報告台灣台南地方法
    院檢察署檢察官偵查起訴。
    理  由
一、證據能力之判斷：按被告以外之人於審判外之陳述，經當事
    人於審判程序同意作為證據，法院審酌該言詞陳述或書面陳
    述作成時之情況，認為適當者，亦得為證據，刑事訴訟法第
    159條之5第1項定有明文。查被告丁○○於本院審理時對證
    人即被害人甲○○、丙○○、戊○○於警詢時所為筆錄之證
    據能力均不爭執，且本院依卷內資料審酌該警詢筆錄作成時
    之情況，亦認為並未有何違背法律或其他相關規定之情事，
    而應認為適當，是依刑事訴訟法第159條之5第1項之規定，
    上開證人於警詢所作之筆錄，為傳聞法則之例外而具有證據
    能力。
二、訊據被告固坦承將其所申請使用之臺南金華郵局帳戶（局號
    0000000，帳號0000000號）存摺、提款卡及密碼，交付某真
    實姓名年籍不詳之綽號「阿嘉」成年男子，惟辯稱：伊看報
    紙應徵載送酒店小姐之司機之工作，對方要求伊帶存摺、提
    款卡及身分證去面試，雙方約在台南市立文化中心見面，伊
    有問對方為何要拿存摺、提款卡，對方說客人要將薪水匯到
    伊提供的前開帳戶內，每日對帳後再將存簿返還被告，所以
    要把帳戶存摺、提款卡交給他們保管，伊才把存摺、提款卡
    交給該名男子，並告知密碼云云。
二、經查：
(一)、證人即被害人甲○○、丙○○、戊○○遭詐騙集團分別於98
    年9月15日撥打電話詐稱其網路購物付款設定錯誤，要求其
    前往操作自動提款機以取消付款，致甲○○、丙○○、戊○○陷於錯誤，遂先後於同日下午18時39分許、16時11分許及
    30分許、16時許，分別轉帳匯入被告丁○○前開帳戶內，金
    額分別為8,504元、28,828元及29,809元、29,998元，詐騙
    集團成員旋於同日將上述匯款提領一空等情，亦據證人即被
    害人甲○○、丙○○、戊○○於警詢中證述遭詐騙經過明確
    ，並有被害人甲○○之存摺封面影本、自動櫃員機交易明細
    表各1紙、被告前開帳戶之交易明細及開戶資料各一份在卷
    可稽，此部分事實應堪認定。
(二)、按現今銀行金融交易倚重自動櫃員機運作甚深，而使用自動
    櫃員機提款或是查詢存款餘額之服務時，必需持有存摺或是
    提款卡，尚須輸入申辦帳戶者設定之密碼，始能利用自動櫃
    員機而查詢該帳戶存款餘額或自帳戶內提領款項。易言之，
    若是未持有存摺或提款卡，或未併同知悉提款卡密碼者，則
    無法使用該帳戶或自該帳戶領取款項，此乃眾所周知之事。
    被告於雖辯稱：伊係為應徵司機工作，對方求攜帶存摺、提
    款卡前去面試，伊問對方為何要拿帳戶，對方稱客戶會先將
    錢匯至上開帳戶內，所以帳戶要交由對方保管，匯入之金額
    一部分作為被告之薪水，因此伊即將前開帳戶存摺、提款卡
    交付對方，並告知密碼等語。然查，被告於交付上開存摺、
    提款卡之時，尚未開始從事司機工作，則當時理應尚無交付
    報酬之必要；又被告將存摺、提款卡交付予從不相識且素未
    謀面之人，尚且告知密碼，等於將上開帳戶任憑他人處置，
    對方實際上如何利用該帳戶操作存款、提款、匯入或匯出款
    項，被告均無從掌握；尤有甚者，因被告本身未持有存摺、
    提款卡，其根本無從知悉對方究竟有無給付工作報酬，而縱
    使對方確實有將報酬匯入其帳戶中，伊亦無從提領使用。參
    酌被告於交付上開帳戶存摺、提款卡之前，已將其帳戶原有
    之金錢提領幾乎殆盡等情（見警卷第15頁被告帳戶之客戶歷
    史交易明細表），顯見其對於將存摺、提款卡交付他人之後
    ，自己實際上已無從控制該帳戶金錢之出入一節，並非毫無
    所悉，則其更不可能為求領取工作報酬而將存摺、提款卡及
    密碼交付他人。從而，被告所為其係為領取工作報酬，而將
    前開帳戶之存摺、提款卡交予他人云云之辯詞，顯與常理相
    違，難以採信。
(三)、綜上所述，被告交付其持用之郵局帳戶存摺及提款卡（包括
    密碼）等物予詐騙集團，使該詐騙集團得以詐騙被害人甲○○、丙○○、戊○○之事實已可確認。被告幫助詐欺取財犯
    行明確，堪以認定，應依法論科。
三、按刑法上幫助犯，係指以幫助之意思，對於正犯資以助力，
    而未參與實施犯罪之行為者而言，被告基於幫助他人詐欺取
    財之故意，將其所持用之郵局帳戶交予詐騙集團，以利詐騙
    集團詐騙被害人後，匯入款項之用，並得自該帳戶提領花用
    ，惟無證據證明被告有參與詐欺犯行之實施，故核被告所為
    係犯刑法第30條第1項、第339條第一項之幫助詐欺取財罪，
    並應依刑法第30條第2項之規定，依正犯之刑減輕之。被告
    以一交付帳戶之行為幫助正犯詐欺三位被害人之財物，係以
    一行為觸犯數罪名，為同種想像競合犯，應論以一幫助欺取
    財罪。爰審酌被告犯罪動機、手段、被害人所受損害之程度
    、犯罪後始終否認犯行之態度等一切情狀，量處如主文所示
    之刑，並諭知易科罰金之折算標準，以資懲儆。
據上論斷，應依刑事訴訟法第299條第1項前段，刑法第30條、第
339條第1項、第41條第1項前段、第55條，刑法施行法第1條之1
，判決如主文。
本案經檢察官乙○○到庭執行職務。
中    華    民    國    99    年    3     月    26    日
                    刑事第十庭  審判長法  官  陳威龍
                                      法  官  盧鳳田
                                      法  官  高如宜
以上正本證明與原本無異。
如不服本判決應於收受本判決後10日內向本院提出上訴書狀，並
應敘述具體理由。如未敘述上訴理由者，應於上訴期間屆滿後20
日內向本院補提理由書狀（均須按他造當事人之人數附繕本）「
切勿逕送上級法院」。
                                      書記官  陳姿利
中    華    民    國    99    年    3     月    31    日
附錄法條
刑法第339條第1項：
意圖為自己或第三人不法之所有，以詐術使人將本人或第三人之
物交付者，處五年以下有期徒刑、拘役或科或併科一千元以下罰
金。

司法院資訊處製作；財團法人民間司法改革基金會備份。
